臺灣高雄地方法院刑事判決　　　　　　 96年度簡上字第367號
上　訴　人　甲○○
即　被　告
上列上訴人因詐欺案件，不服本院高雄簡易庭中華民國96年3 月
30日96年度簡字第1452號第一審刑事簡易判決（聲請簡易判決處
刑案號：96年度偵字第3859號），提起上訴，本院管轄之第二審
合議庭判決如下：
    主  文
原判決撤銷。
甲○○幫助意圖為自己不法之所有，以詐術使人將本人之物交付
，處有期徒刑肆月，如易科罰金，以銀元參佰元即新臺幣玖佰元
折算壹日，減為有期徒刑貳月，如易科罰金，以銀元參佰元即新
臺幣玖佰元折算壹日。
    事實及理由
一、本件犯罪事實、證據及理由均引用原審判決書（如附件），
    並就新、舊法比較適用部分補充：就罰金刑之減輕而言，依
    民國95年7 月1 日修正施行後刑法第67條規定，其最高度及
    最低度同減輕之，與修正前刑法第68條所定僅減輕其最高度
    加以比較，雖以修正後規定較有利於被告甲○○，然經綜合
    比較結果，被告行為後之法律除罰金刑減輕部分外，均無較
    有利之情形，而本件並無判處罰金刑，是仍以舊法對於被告
    較為有利，依刑法第2 條第1 項前段規定，應適用修正施行
    前之刑法論處。
二、訊據被告固不否認有於95年2 月21日將其申設於高雄五塊厝
    郵局帳戶之存摺、提款卡、印章、密碼等交予謝姓男子之事
    實，然矢口否認有何幫助詐欺犯行，辯稱：伊並無幫助他人
    詐欺之犯意，伊是在「來來就業快訊」上看見應徵業務人員
    之廣告，便與對方聯絡應徵，對方派來之業務員自稱是住岡
    山鎮謝姓友人之子，表示自己亦為業務員需要業績，如果伊
    要應徵工作，須先提供帳戶借公司使用，伊因擔心未獲僱用
    ，對於此要求只能唯唯諾諾，帳戶資料因而遭對方騙走，伊
    不看報紙、電視亦不聽廣播，對於社會事件無知，始會發生
    此事等語。經查：（一）關於被告為何提供帳戶相關資料予
    所謂謝姓友人之子一節，其前於95年7 月1 日警詢稱：謝姓
    友人之子表示是要做股票用，如果有賺錢會分紅利給伊等語
    ；於96年1 月9 日警詢供稱：因謝姓友人之子從事業務關係
    ，需要借用帳戶，礙於伊與謝姓友人熟識之緣故，才應允借
    用帳戶，並未向對方催討紅利，伊是基於幫忙才出借帳戶等
    語；於96年2 月13日偵訊供稱：謝姓友人之子打電話到伊家
    ，自稱在擔任業務員，要幫老闆收集存摺去申請股票，伊表
    示如果有空可以去伊家坐坐，對方第2 次打電話去就約時間
    要到伊家，表示需要業績希望伊能幫忙，伊就將帳戶資料交
    給對方，希望對方能好好工作等語。綜觀被告前開歷次陳述
    ，僅提及所謂謝姓友人之子因業務關係向其借用帳戶之事，
    全然未提及自己閱覽廣告應徵業務員之事，嗣於本院審判中
    卻改以上揭情詞置辯，前後反覆不一，此已非對於社會事件
    是否無知可比，所辯不無飾卸之虞，已難採信。（二）再者
    ，被告自承謝姓友人是在興達港認識之短期工作伙伴，只有
    幾個月之相處時間，該人已經過世，是約20年前之事，伊只
    到謝姓友人家泡茶過，之後就分開了，只知謝姓友人之姓名
    為「謝※昌」，其子姓名年籍資料不詳，亦未留下聯絡方式
    等情。由此觀之，被告僅於多年前曾與所謂謝姓友人短暫共
    事過，甚至連該友人之全名亦不知曉，可見2 人並無深厚交
    情，為何有一名自稱謝姓友人之子出現，且事前僅以電話聯
    繫過2 次，被告甚至連對方之姓名年籍資料及聯絡方式均全
    然未知之情況下，即率爾將攸關自己財產權益之帳戶資料提
    供予對方？此誠與常情有違，益見被告所辯，不足採信。至
    於被告聲請本院傳喚詐騙集團成員一節，此尚非具體可資調
    查之證據方法，尚無從傳喚，附此敘明。
三、原審對被告論罪科刑固非無見，然而，被告犯罪時間在96年
    4 月24日以前，且非中華民國96年犯罪減刑條例第3 條所列
    不予減刑之情形，應依該條例第2 條第1 項第3 款規定，減
    其刑期2 分之1 ，而該條例自96年7 月16日始施行，原審未
    及審酌適用該條例，容有未合。被告上訴意旨矢口否認有何
    幫助詐欺犯行，雖非有理，業如前述，仍應由本院撤銷改判
    。茲審酌被告提供金融帳戶供不法份子使用，致民眾受騙而
    匯款，助長詐騙犯罪風氣，並使不法份子易於逃避犯罪之查
    緝，嚴重破壞社會治安及造成被害人尋求救濟之困難，行為
    實有不當，惟念其係幫助犯，不法及罪責內涵較低，以及其
    犯罪之手段、所生危害、犯後態度等一切情狀，量處如主文
    所示之刑，且依中華民國96年犯罪減刑條例第2 條第1 項第
    3 款規定，減其刑期2 分之1 ，並諭知易科罰金之折算標準
    ，以資懲儆。至於被告上訴意旨另請求本院改諭知拘役之刑
    度，亦非可採，附此敘明。
據上論斷，應依刑事訴訟法第455 條之1 第1 項、第3 項、第36
9 條第1 項前段、第373 條，刑法第2 條第1 項前段、第30條、
第339 條第1 項、修正前第41條第1 項前段，罰金罰鍰提高標準
條例第1 條前段、修正前第2 條，中華民國96年罪犯減刑條例第
2 條第1 項第3 款、第7 條、第9 條，判決如主文。
本案經檢察官乙○○到庭執行職務。
中　　華　　民　　國　　96　　年　　8 　　月　　16　　日
                  鳳山刑事第二庭  審判長法  官   黃建榮
                                        法  官   李嘉益
                                        法　官   譚德周
以上正本證明與原本無異。
不得上訴。
中　　華　　民　　國　　96　　年　　8 　　月　　17　　日
　　　　　　　　　　　　　　　　　　　　書記官   林雅婷
附錄法條：
刑法第339 條第1 項
意圖為自己或第三人不法之所有，以詐術使人將本人或第三人之
物交付者，處5 年以下有期徒刑、拘役或科或併科1 千元以下罰
金。
